【裁判字號】    99,上易,1587
【裁判日期】    990719
【裁判案由】    詐欺
【裁判全文】
臺灣高等法院刑事判決                99年度上易字第1587號
上  訴  人  臺灣板橋地方法院檢察署檢察官
被      告  甲○○
            丙○○
上列上訴人因詐欺案件，不服臺灣板橋地方法院99年度易字第
1594號，中華民國99年5月28日第一審判決（起訴案號：臺灣板
橋地方法院檢察署99年度偵字第4481號），提起上訴，本院判決
如下：
    主  文
原判決撤銷，發回臺灣板橋地方法院。
    理  由
一、本件檢察官上訴理由略稱：本件被害人於接獲詐騙集團所使
    用由被告甲○○所申辦門號撥打之電話後陷於錯誤，將款項
    匯入另案被告劉原復第一銀行雙和分行（設臺北縣中和市○
    ○路91號）及被告丙○○台新銀行汐止分行帳戶，則臺北縣
    中和市○○路91號自屬犯罪結果地，原審法院就另案被告劉
    原復部份即有管轄權，而本案被告甲○○、丙○○依前開說
    明與另案被告劉原復間又有廣義共犯關係而屬相牽連案件，
    則原審認被告甲○○、丙○○與另案被告劉原復之間無數人
    共犯一罪之相牽連關係，尚有未合，為此提起上訴，請將原
    判決撤銷，更為適當合法之判決等語。
二、按刑事訴訟法第7條第2款規定，數人共犯一罪或數罪情形者
    ，為相牽連之案件。所謂數人共犯一罪或數罪情形，並不以
    刑法第28條之共同正犯為限，祇須從偵查結果，形式上認係
    具有廣義共犯關係，亦即具有共同正犯、教唆與被教唆關係
    及正犯與幫助之犯罪關係者，均屬相牽連之案件。又相牽連
    案件，如有固有管轄權者已先起訴，另相牽連之他案件，因
    得合併由已先起訴之法院管轄，該法院即因而取得相牽連他
    案件之管轄權，此有最高法院97年度臺上字第3142號判決可
    資參照。又幫助犯屬刑法上廣義之共犯，從而，刑事訴訟法
    第7條第2款所稱數人共犯一罪或數罪之相牽連案件，所指之
    「共犯一罪」應包括幫助犯，而不以刑法第28條共同實行犯
    罪之共同正犯為限。
三、原審判決認本件被害人乙○○先接獲同一詐騙集團所使用被
    告甲○○所申辦之0000000000號門號所撥打之電話後陷於錯
    誤，而於同日先後將款項匯入被告丙○○所申請之台新銀行
    汐止分行帳戶與另案被告劉原復所申請之第一銀行雙和分行
    帳戶內（共同被告劉原復另經原審法院判處有期徒刑3月）
    ，而被告甲○○、丙○○與共同被告劉原復係各自負擔其幫
    助罪責，並無數人共犯一罪之相牽連關係，而就被告甲○○
    、丙○○部分為管轄錯誤判決，並分別諭知被告甲○○移送
    臺灣苗栗地方法院，被告丙○○移送臺灣士林地方法院，固
    非無見。惟查：本件被告甲○○、丙○○與同案被告劉原復
    ，就被害人乙○○於98年10月30日遭詐欺之案件，依檢察官
    起訴書所載內容及現存相關卷證資料，從形式上觀察，均係
    涉犯幫助同一詐騙集團成員為施行詐術使他人陷於錯誤而交
    付財物之犯行，其等犯行應有事實牽連之關係，依上開說明
    ，即與刑事訴訟法第7條第2款數人共犯一罪之要件相符，為
    相牽連案件，依刑事訴訟法第6條第1項牽連管轄之規定，原
    審就被告甲○○、丙○○部分，自亦一併取得管轄權。原審
    未察，遽諭知本件管轄錯誤，而將被告甲○○、丙○○分別
    移送臺灣苗栗、士林地方法院之判決，即有未洽。檢察官上
    訴意旨執此指摘原判決，為有理由，應由本院將原判決撤銷
    並發回臺灣板橋地方法院另為適當判決，並不經言詞辯論為
    之。
據上論斷，應依刑事訴訟法第369條第1項後段、第372條，判決
如主文。
中    華    民    國    99    年    7     月    19    日
                  刑事第四庭審判長法  官  陳筱珮
                                  法  官  邱滋杉
                                  法  官  孫惠琳
以上正本證明與原本無異。
不得上訴。
                                  書記官  林敬傑
中    華    民    國    99    年    7     月    20    日

司法院資訊處製作；財團法人民間司法改革基金會備份。
